臺灣桃園地方法院刑事判決
110年度訴字第1471號
公  訴  人  臺灣桃園地方檢察署檢察官
被      告  蕭文真


指定辯護人  劉彥呈律師
上列被告因違反毒品危害防制條例案件，經檢察官提起公訴（11
0年度偵字第11838號），本院判決如下：
    主  文
蕭文真販賣第3級毒品，處有期徒刑7年4月。
未扣案之犯罪所得新臺幣4千元沒收，於全部或一部不能沒收或
不宜執行沒收時，追徵其價額。扣案iPhone廠牌手機1支（含門
號097840XXXX號SIM卡1張）沒收。
    犯罪事實
蕭文真明知4-甲基甲基卡西酮為毒品危害防制條例第2條第2項第
3款所規定之第3級毒品，不得販賣，竟基於販賣第3級毒品4-甲
基甲基卡西酮以牟利之犯意，以其所有之門號097840XXXX號（完
整門號詳卷）手機作為與張博傑聯繫毒品交易之工具，於民國11
0年2月2日晚間8時6分，以上揭手機使用LINE與張博傑聯繫後（
張博傑所涉販賣第3級毒品未遂部分，經臺灣桃園地方檢察署檢
察官以110年度偵字第9864號提起公訴，經本院以110年度訴字第
576號判決判處有罪在案），於同日晚間9時許，駕駛車牌號碼00
-0000號自用小客車至桃園市○○區○○街00號約客汽車旅館，而於
該小客車內，以3包新臺幣（下同）1千元之價格，販賣摻有第3
級毒品4-甲基甲基卡西酮之毒品咖啡包12包與張博傑，並約定待
張博傑賣出後，再給付價金4千元予蕭文真。嗣張博傑於同日晚
間9時15分，在上揭汽車旅館207號房，為喬裝買家之員警查獲。
嗣警於同年3月16日下午3時25分，在桃園市○○區○○路0段000號3
樓之16居處拘提蕭文真，並扣得上揭蕭文真與張博傑聯繫毒品交
易所用之手機1支（iPhone廠牌，含門號097840XXXX號SIM卡1張
，檢察官誤為SAMSUNG廠牌，門號096873XXXX號【完整門號詳卷
】，應予更正）等物而循線查獲。嗣蕭文真之友人陳○安（真實
姓名詳卷）於張博傑獲釋後某日，在某不詳處所，向張博傑收取
上揭12包毒品咖啡包之價金4千元，再轉交與蕭文真，蕭文真因
而獲取不法所得4千元。
    理  由
一、證據能力：
    本判決以下所引用之被告以外之人於審判外作成之言詞或書
    面陳述之證據，本院於審理時已提示並告以要旨，且檢察官
    、被告及其辯護人知有刑事訴訟法第159條第1項不得為證據
    之情形，而均同意有證據能力。本院審酌上開證據資料製作
    時之情況，並無不能自由陳述之情形，亦未見有何違法取證
    或其他瑕疵，且與待證事實具有關連性，認為以之作為證據
    應屬適當，自均有證據能力。其餘所依憑判斷之非供述證據
    ，被告及辯護人均同意有證據能力，本院亦查無有何違反法
    定程序取得之情形，且各該證據均經本院於審判期日依法進
    行證據之調查、辯論，被告於訴訟上之防禦權，已受保障，
    故該等證據資料均有證據能力。
二、認定犯罪事實所憑之證據及理由：
　　訊據被告蕭文真固坦承有於上開時、地交付12包毒品咖啡包
    與張博傑，及收到3千6百元等事實，然矢口否認有何販賣毒
    品犯行，辯稱：我是幫張博傑向上手拿毒品咖啡包，我向張
    博傑收取每包成本價300元，我沒有從中獲利等語。辯護人
    為其辯護略以：被告坦承於上開時、地交付毒品咖啡包與張
    博傑，但被告僅向張博傑收取其購買之原價，其主觀上並無
    販賣毒品以營利之意圖；另被告於偵查中已指認上游，縱未
    查獲該上游，亦請作為量刑之參考，並請審酌依刑法第59條
    予以酌減其刑等語。經查：
　㈠被告於上開時、地交付12包毒品咖啡包與張博傑，及事後由
    其友人陳○安（真實姓名詳卷）向張博傑收取毒品交易費用
    ，被告供稱陳○安交付其3千6百元等情，業據被告於審理時
    坦認在卷，核與證人張博傑於警詢、審理時證述大致相符，
    並有桃園市政府警察局桃園分局警員之職務報告、被告與張
    博傑於當日晚間之LINE對話截圖、臺北榮民總醫院110年2月
    25日C0000000號毒品成分鑑定書、喬裝員警與張博傑之對話
    錄音譯文、桃園市政府警察局桃園分局搜索扣押筆錄暨扣押
    物品目錄表、員警與張博傑之微信對話紀錄截圖在卷可稽，
    及被告與張博傑聯繫用之手機1支（含SIM卡1張）扣案可佐
    ，此部分事實，堪以認定。
　㈡按販賣毒品罪之成立，關於毒品交易時間、地點、金額及數
    量之磋商、毒品之實際交付與收取價款，屬販賣毒品罪之重
    要核心行為。而所謂合資、代購、調貨行為是否構成販賣，
    自應視行為人在買賣毒品過程中之交易特徵究係立於賣方之
    立場而於向上游取得貨源後以己力為出售，抑或立於買方立
    場而代為聯繫賣家，而為不同評價。若行為人接受買方提出
    購買毒品之要約並收取交易價金後，以己力單獨與賣方連繫
    買賣而直接將毒品交付買方，自己完成買賣之交易行為，阻
    斷毒品施用者與毒品提供者間聯繫管道，藉以維持其本身直
    接與買方毒品交易之適當規模，縱使其所交付之毒品係另向
    上游毒販所購得，然其調貨交易行為仍具有以擴張毒品交易
    以維繫自己直接為毒品交易管道之模式，自屬販賣行為(最
    高法院109年度台上字第4409號判決意旨參照)。張博傑於審
    理時已明確證稱：我不知道被告的毒品咖啡包來源為何，亦
    不知被告向他人購入毒品咖啡包之價額與數量等語，由此可
    見張博傑對於被告所交付之毒品來源為何、取得毒品之交易
    條件，均毫無所悉，張博傑與被告之間關於毒品咖啡包交易
    時間、地點、金額及數量之磋商，完全繫於張博傑與被告間
    之聯繫。被告於審理時雖供承交付與張博傑之毒品係與陳○
    安合資向上游毒販林○瑩（真實姓名詳卷）所購得，然其調
    貨交易行為仍具有以擴張毒品交易以維繫自己直接為毒品交
    易管道之模式，自仍屬販賣行為。
　㈢被告及辯護人雖以前詞置辯，惟按販賣毒品係違法行為，非
    可公然為之，有獨特販售通路及管道，並無公定價格，容易
    增減分裝重量，且每次買賣之價格、數量，當各有差異，或
    隨供需雙方資力、關係深淺、需求量、貨源充裕與否、對行
    情之認知、販賣者對資金之需求程度，及政府查緝鬆嚴之態
    度，為各種不同之風險評估，而為機動性之調整，故其價格
    標準，自非一成不變，販賣者從各種價差或量差或純度差牟
    利之方式，亦有差異，但其意圖營利之非法販賣行為目的則
    同一。查被告乃智識正常之成年人，其對於毒品咖啡包之價
    格昂貴，取得不易，毒品交易為檢警機關嚴予取締之犯罪等
    節，當知之甚稔，而其與張博傑僅為朋友關係，並非至親，
    亦無特別深厚之莫逆情誼，被告苟無利得，豈可能甘冒觸犯
    查緝風險，不辭辛勞耗費時間、勞力，而以原價買賣毒品咖
    啡包之理。綜上，堪認被告確有販賣毒品咖啡包藉此牟利之
    意圖至明。被告辯稱僅係幫張博傑代購、沒有營利的意圖云
    云，顯係臨訟卸責之詞，殊無可採。
　㈣另按2人以上共同實行犯罪之行為者，刑法第28條所以規定皆
    為正犯，係因正犯被評價為直接之實行行為者，基於共同犯
    罪之意思，分擔實行犯罪行為，其一部實行者，有利用他人
    之部分行為，充足整個犯罪構成要件，應視其完成不法之內
    涵，而同負全部責任。學理上所稱之相續共同正犯（承繼共
    同正犯），固認後行為者於先行為者之行為接續或繼續進行
    中，以合同之意思，參與分擔實行，其對於介入前之先行為
    者之行為，茍有就既成之條件加以利用，而繼續共同實行犯
    罪之意思，應負共同正犯之全部責任。但如後行為者介入前
    ，先行為者之行為已完成，又非其所得利用，除非後行為者
    係以自己共同犯罪之意思，事前同謀，而由其中一部分人實
    行犯罪之行為者外，自不應令其就先行為者之行為，負其共
    同責任。至於此犯罪之謀議，因後行為者並未參與構成要件
    之實行行為，僅係以其參與犯罪之謀議為其犯罪構成要件
　　之要素，故須以積極之證據證明其參與謀議（最高法院102 
    年度台上字第649號刑事判決意旨參照）。被告雖辯稱其與
    陳○安合資向林○瑩購得本案售與張博傑之毒品咖啡包，以原
    價1包3百元之價格售予張博傑；張博傑雖證述3包價格為1千
    元，但那是陳○安定的價格，是陳○安告訴張博傑3包1千元，
    我告訴張博傑的價格是1包3百元，張博傑後來雖然把錢拿給
    陳○安，但我不知陳○安實際向張博傑拿多少錢，我只有拿到
    3千6百元等語，似辯以與陳○安共同販賣毒品咖啡包與張博
    傑。惟張博傑於審理時已證述：我之前有問被告及我與被告
    之共同友人安安（即陳○安），如果我要拿毒品咖啡包，可
    否向她們2人拿，被告及安安都說可以；當時因為客人要拿
    毒品咖啡包，我便與被告聯絡，被告當時說3包1千元；本案
    是第1次與被告交易毒品，原本被告說她只有11包，但最後
    她給我的總數是12包，所以我跟被告說等下台後再給她4千
    元；後來我被警方查獲、釋放後，安安與我聯繫並說我還是
    要把買毒品咖啡包的錢給被告，我有拿3、4千元給安安等語
    。稽之張博傑上揭證述內容，可知張博傑與被告進行毒品交
    易之磋商階段，均係與被告商議毒品咖啡包之數量、價格等
    構成要件事項，且係由被告單獨交付毒品咖啡包，陳○安並
    未參與此部分之毒品交易行為，申言之，陳○安係於被告與
    張博傑已完成毒品交易後，方出面向張博傑收取該價款。又
    除被告供述外，卷查無本案係由陳○安與張博傑議定毒品交
    易價格，或陳○安以自己共同犯罪之意思，事前與被告同謀
    ，而由被告實行販賣毒品咖啡包與張博傑之行為，並由陳○
    安負責事後向張博傑收取價款之證據，是依上揭最高法院判
    決意旨說明，應認被告係單獨販賣毒品咖啡包與張博傑，無
    從認陳○安於本案與被告有共同販賣毒品之犯意聯絡而為本
    案之相續共同正犯，附此敘明。至被告雖辯稱僅收到3千6百
    元等語，惟稽之被告所陳：1包3百元、收到3千6百元等語，
    可知被告亦坦認實際售與張博傑之毒品咖啡包數量為12包，
    惟張博傑已明確證述被告與伊約定之毒品咖啡包價額為3包1
    千元，且被告實際交付之毒品咖啡包既為12包，則張博傑應
    交付與被告之毒品咖啡包價額自為4千元，是應認張博傑審
    理時所稱拿給安安3、4千元之正確金額為4千元，據此，被
    告本案之不法所得為4千元。
　㈤另辯護人雖辯以：被告已指認上游為林○瑩，且卷內資料可佐
    被告所述為真實等語。惟經本院電詢檢、警有無查獲上游，
    獲覆略以：因無相關事證，無法查出上游等語，有本院辦理
    刑事案件電話查詢紀錄表在卷可稽。再依被告與張博傑當日
    之LINE對話紀錄所示，張博傑於當日晚間8時6分以LINE電話
    與被告通話，並旋於同日晚間8時10分傳送文字簡訊「11包
    都給我」予被告，被告旋傳送文字簡訊覆以「好」，並佐以
    張博傑審理時證述：我當時只有打1通電話與被告聯繫交易
    毒品，被告當時說她只有11包等語，可知張博傑於當日晚間
    8時6分以LINE電話與被告聯繫交易毒品咖啡包，被告旋傳送
    文字簡訊予以肯定回覆。另依被告與林○瑩之LINE對話紀錄
    所示，被告係於某日（該對話紀錄未顯示日期）凌晨0時2分
    、3分，分別傳送文字簡訊「我要15」、「那3安安說他要」
    、「大約幾點」，及於同日凌晨2時36分、37分，傳送文字
    簡訊「客人在問」、「什麼時候可以拿到」予林○瑩，此分
    別有被告與張博傑、林○瑩之LINE對話紀錄在卷可佐，而被
    告於審理中供稱：上揭其與林○瑩間之簡訊即本案其向林○瑩
    購毒之對話。惟勾稽上揭LINE對話紀錄並佐以張博傑前揭證
    述內容，可知張博傑係於本案查獲當天晚間8時6分與被告聯
    繫交易毒品咖啡包事宜，然依被告於審理時之供述及其與林
    ○瑩之LINE對話紀錄，其與林○瑩之對話並未提及張博傑或與
    本案有關，況被告與林○瑩上揭對話紀錄因未顯示日期，則
    該對話究係發生於本案之前或之後，實有未明，是縱被告於
    該次與林○瑩聯繫後曾向林○瑩購買毒品咖啡包，然無從佐證
    與本案毒品交易有關，是被告所陳本案毒品上游為林○瑩等
    語，尚非可採，自無從依毒品危害防制條例第17條第1項規
    定減輕其刑。
　㈥至於辯護人雖具狀聲請：⒈函詢臺灣桃園地方檢察署本案有無
    因被告供出林○瑩而查獲之？⒉傳喚陳○安以調查被告向林○瑩
    購買之毒品咖啡包係被告與陳○安合資購買，及其2人向林○
    瑩購買毒品咖啡包之單價，以調查被告有無獲利等語。惟按
    刑事訴訟法所稱依法應於審判期日調查之證據，係指與待證
    事實有重要關係，在客觀上顯有調查必要性之證據而言，其
    範圍並非漫無限制，必其證據與判斷待證事實之有無，具有
    關聯性，得據以推翻原判決所確認之事實，而為不同之認定
    ，若僅枝節性問題，或所證明之事項已臻明確，或就同一證
    據再度聲請調查，自均欠缺其調查之必要性，未為無益之調
    查，無違法可言（最高法院107年度台上字第2208號判決參
    照）。查檢、警均未因被告供述而查獲其毒品上游，有上開
    電話紀錄在卷並說明如上。另就聲請傳喚陳○安部分，因被
    告係以己力單獨與賣方連繫買賣而直接將毒品交付買方，自
    己完成買賣之交易行為，阻斷毒品施用者與毒品提供者間聯
    繫管道，藉以維持其本身直接與買方毒品交易之適當規模，
    核屬販賣行為。再被告與張博傑僅為朋友關係，並非至親，
    亦無特別深厚之莫逆情誼，被告苟無利得，豈可能甘冒觸犯
    查緝風險，不辭辛勞耗費時間、勞力，而以原價買賣毒品咖
    啡包之理，堪認被告確有販賣毒品咖啡包藉此牟利之意圖至
    明，業如上述。至被告辯稱本案毒品咖啡包係購自林○瑩等
    語，經勾稽比對張博傑與其聯繫時間及其與林○瑩之聯繫時
    間後，無從認本案被告售與張博傑之毒品咖啡包係購自林○
    瑩，亦敘述如上，是本案關於被告主觀上有販賣毒品以營利
    之意圖，及無從認林○瑩係本案被告販售毒品咖啡包之上游
    ，檢、警並未因被告供述查獲上游之事實均已臻明確，辯護
    人上開證據調查之聲請均無調查必要，均附此敘明。
　㈦綜上所述，被告及辯護人所辯，均不足採信。本件事證明確
    ，被告所為販賣第3級毒品犯行，堪以認定，應依法論科。
三、論罪科刑：
  ㈠核被告所為，係犯毒品危害防制條例第4條第3項之販賣第3級
    毒品罪。被告販賣毒品前，持有毒品之低度行為，應為其販
    賣之高度行為所吸收，不另論罪。
  ㈡不適用毒品危害防制條例第17條第2項規定之說明：
    毒品危害防制條例第17條第2項「犯第4條至第8條之罪於偵
    查及審判中均自白者，減輕其刑」之規定，係為鼓勵是類犯
    罪行為人自白、悔過，並期訴訟經濟、節約司法資源而設。
    此所謂「自白」，係指對自己之犯罪事實全部或主要部分為
    肯定供述之意。而基於營利意圖所為販賣毒品犯行，與無營
    利意圖之轉讓毒品犯行，二者係構成要件不同之犯罪事實，
    倘被告否認有營利意圖，而主張係原價轉讓云云，雖亦自承
    有交付毒品及收受金錢之外觀行為，仍與販賣毒品行為非屬
    相同，何況販賣毒品罪，係以行為人意圖營利而為銷售賣出
    毒品之行為，為其要件，被告既否認有營利意圖，仍係否認
    有販賣毒品之重要構成要件事實，不能認係就販賣毒品之構
    成要件事實為自白，而適用前揭減輕其刑之規定。查被告於
    偵查及審理時固均坦認有償轉讓毒品咖啡包與張博傑，然始
    終辯稱：我是以原價售與張博傑、沒有營利意圖等語，是被
    告並未坦認本案販賣第3級毒品犯行，依上開說明，即無從
    認定被告於偵查、審理中有為「自白」之供述，是自無上開
    自白減刑規定之適用。
　㈢爰以行為人責任為基礎，審酌被告無視毒品戕害國家人力、
    危害社會安全甚鉅，竟為上揭販賣第3級毒品犯行，危害他
    人身體、社會秩序及國家法益，所為實有不該；兼衡被告始
    終否認犯行之犯後態度、五專前3年肄業之智識程度、警詢
    自陳家庭經濟狀況勉持等一切情狀，量處如主文欄所示之刑
    。至辯護人雖請本院依刑法第59條規定酌輕其刑，然本案客
    觀上無從認被告犯罪時存有何足以引起一般人同情之具體條
    件、特殊原因或環境，並無顯可憫恕之特殊情狀，是本院認
    無刑法第59條規定之適用，附此敘明。
四、沒收：
  ㈠被告上揭販賣毒品咖啡包所得4千元，為其本案之不法犯罪所
    得，此部分犯罪所得未據扣案，應依刑法第38條之1第1項前
    段、第3項之規定宣告沒收，並於全部或一部不能沒收或不
    宜執行沒收時，追徵其價額。
  ㈡犯毒品危害防制條例第4條至第9條、第12條、第13條或第14
    條第1項、第2項之罪者，其供犯罪所用之物，不問屬於犯罪
    行為人與否，均沒收之，毒品危害防制條例第19條第1項定
    有明文。查扣案之手機1支（iPhone廠牌，含097840XXXX號
    門號SIM卡1張）為其本案用以聯繫張博傑、販賣毒品咖啡包
    所用之物，業據其供承在卷，爰依毒品危害防制條例第19條
    第1項規定，宣告沒收。至扣案另支手機（SAMSUNG廠牌，含
    門號096873XXXX號SIM卡1張），依卷內事證無從認定與被告
    本案犯行有何關聯性，爰不於本案宣告沒收，併此敘明。
據上論斷，應依刑事訴訟法第299條第1項前段，判決如主文。
本案經檢察官吳怡蒨提起公訴，檢察官謝咏儒到庭執行職務。
中　　華　　民　　國　　111 　年　　7 　　月　　1 　　日
                  刑事第十三庭 審判長法  官  潘怡華
　　　　　　　　　                   法  官  郭鍵融
　　　　　　　　　                   法　官　簡方毅
以上正本證明與原本無異。
如不服本判決應於收受判決後20日內向本院提出上訴書狀，並應
敘述具體理由。其未敘述上訴理由者，應於上訴期間屆滿後20日
內向本院補提理由書(均須按他造當事人之人數附繕本)「切勿逕
送上級法院」。 
　　　　　　　　　　　　　　       　書記官　施懿珊
中　　華　　民　　國　　111 　年　　7 　　月　　4 　　日
附錄論罪科刑法條：
毒品危害防制條例第4條
製造、運輸、販賣第一級毒品者，處死刑或無期徒刑；處無期徒
刑者，得併科新臺幣3千萬元以下罰金。
製造、運輸、販賣第二級毒品者，處無期徒刑或10年以上有期徒
刑，得併科新臺幣1千5百萬元以下罰金。
製造、運輸、販賣第三級毒品者，處7年以上有期徒刑，得併科
新臺幣1千萬元以下罰金。
製造、運輸、販賣第四級毒品者，處5年以上12年以下有期徒刑
，得併科新臺幣5百萬元以下罰金。
製造、運輸、販賣專供製造或施用毒品之器具者，處1年以上7年
以下有期徒刑，得併科新臺幣1百50萬元以下罰金。
前五項之未遂犯罰之。